臺灣花蓮地方法院民事判決
111年度訴字第87號
原      告  張永松  
訴訟代理人  湯文章律師
被      告  張淑蓮  
上列當事人間請求履行報告義務事件，本院於民國111年11月23
日言詞辯論終結，判決如下：
    主      文
原告之訴駁回。
訴訟費用由原告負擔。
    事實及理由
一、原告主張：被告為原告之胞姐，於民國94年間受原告委任處
    理出售原告所有坐落花蓮縣○○鄉○○段000地號土地(下稱系爭
    土地)事宜，惟系爭土地成交後被告始終藉詞不願交付完整
    之系爭土地買賣契約書（下稱系爭契約書），而僅交付被告
    與訴外人「戴素媛」所締結之系爭契約書首頁，惟系爭契約
    書之買方「戴素媛」與其後因本件買賣而經登記為系爭土地
    所有權人之「黃俊彥」，並非同一人，顯見被告未盡其受任
    人所應盡之交付及報告義務。嗣經原告於107年9月21日以存
    證信函請求被告交付系爭契約書、報告成交價款及買賣交易
    經過，惟被告仍未依原告請求履行。為此，爰依民法第540
    條、第541條第1項請求被告履行其受任人之報告及交付義務
    。並聲明：㈠被告應以書面向原告報告受任出售系爭土地買
    賣事務之始末及買賣金額，並提出收付款證明及系爭契約書
    。㈡被告應就買方為「戴素媛」之買賣契約書、富里郵局000
    011號存證信函、花蓮府前路郵局000185號存證信函、系爭
    土地第一類謄本等文書為報告。
二、被告則以：系爭土地是兩造母親林貴珍與原告合夥買的，系
    爭土地之出售價格新臺幣(下同)900萬元是母親決定的，當
    初是以1坪1萬元計價，伊根本沒有出面去談，原告之後還打
    電話給伊說如果系爭土地出賣了，錢會被媽媽拿去，伊說不
    會啦，並稱伊知道系爭土地是原告跟母親合夥買的，後來原
    告也有拿到450萬元，價金支票是媽媽拿給原告的，且原告
    若沒有拿印鑑章給伊，系爭土地如何出售，另系爭契約書第
    6條有寫明買受人可以指定將系爭土地登記何人名下，而「
    黃俊彥」則為買方「戴素媛」所指定之土地登記名義人等語
    置辯，並為答辯聲明如主文第1項所載。
三、本院之判斷：　　
　㈠本件依原告所陳稱：「（法官：94年底委託出售的案子，為
    何到現在才請求報告？事隔了這麼久，移轉登記資料也已經
    銷毀了，如何能得到原告想要的報告？）兩造母親於106年
    過世後，兄妹之間為了家族財產爭訟，立場不同，為了釐清
    雙方財產的問題，所以才使彼此間財產問題浮上檯面，因此
    在107年之後才會有這些訴訟發生。」、「據原告事後打聽
    ，認為系爭契約書上所載系爭土地之售價900萬元，事實上
    是有問題的，比市價還低，原告希望買方或是代書出來講清
    楚為何售價決定為900萬元，而不是依市價計算之1,200萬元
    。」、「原告不爭執有拿到450萬元，但該金額是由誰匯給
    原告的，原告不清楚。」等語（見卷第112-113頁)；暨原告
    對被告所主張系爭土地原為母親與原告為合夥購買乙節並未
    反駁，且陳稱已取得價款450萬元等情，堪認被告所辯系爭
    土地售價900萬元為母親決定的，後來原告有拿到價款450萬
    元，是媽媽以支票拿給原告等情可採。從而，倘原告對系爭
    土地出售價格有所疑義，何以不於交易後即時請求被告為報
    告，或向其母親為查證，反而延至106年間兩造母親過世後
    ，因與被告間為了家族財產爭訟，始執此主張被告未履行報
    告及交付義務？足認原告於系爭土地出售後，對被告就系爭
    土地交易過程之報告及相關資料之交付，並未認有不足之處
    ，自難因其於十餘年後與被告產生家產糾紛，而藉口為上揭
    指摘，遂認被告有未依委任契約履行報告及交付義務之情事
    。
　㈡再查，被告於本件審理中業已提出系爭契約書之完整影本（
    見卷第47-56頁)。雖原告執以系爭契約書上買方「戴素媛」
    與其後因本件買賣而經登記為系爭土地所有權人之「黃俊彥
    」，並非同一人云云，惟系爭契約書第6條本已載明：「本
    件買賣移轉登記名義由甲方（即買方）指定，乙方（即賣方
    ）不得異議，但甲方及登記名義人仍負履行本約付款之義務
    。」等語，是系爭土地買賣有上揭「買方」與「土地登記名
    義人」非屬同一人之情形，亦無可疑之處。
　㈢況本件依原告聲請傳訊系爭契約買方戴素媛及承辦土地代書
    陳惠珍到庭作證，證人戴素媛證稱：系爭契約名字是伊簽名
    的，價金金額如何決定伊不記得了，係由伊先生處理價金給
    付事宜，並委由代書處理，因為伊先生在做建築工作，所以
    應該是伊先生談好系爭土地買賣細節，再由伊去簽約，系爭
    土地為何後來未登記在伊名下，可能的原因是購買後，有他
    人要買就直接過戶給他，就不用經過我再過戶，但實際情形
    我已不清楚等語（見卷第124-125頁)；另證人陳惠珍則證稱
    ：伊為承辦系爭土地買賣之代書，但因伊非土地仲介，所以
    已不記得買方戴素媛是如何知道系爭土地要出售，同時期與
    系爭土地同段之土地售價大約1坪萬把塊，而系爭土地大概9
    00多坪，但有一些要填土的缺失，而系爭土地買賣價金900
    萬元是買賣雙方講好了，才來找伊，伊不知道價金如何商議
    的，至於戴素媛購買後為何土地會登記給黃俊彥，伊只記得
    黃俊彥是外地人，本來移轉給誰是買方可以指定的，伊不知
    道這樣的登記方式會有什麼問題等語（見卷第126-128頁)，
    核均與被告所辯情節相符；另參酌證人就系爭土地交易，僅
    能記得其梗概，其餘細節性問題均陳稱不復記憶等情，亦難
    苛求被告於107年間受原告請求報告系爭土地買賣情節時，
    能鉅細靡遺而詳為報告及提供相關資料。綜上，實難認被告
    有何未盡委任契約之報告及交付義務。
四、綜上所述，原告依第540條、第541條第1項請求被告履行其
    受任人報告及交付義務，俱無理由，應予駁回。　　
五、本件事證已臻明確，兩造其餘之攻擊或防禦方法及所用之證
    據，經本院斟酌後，認為均不足以影響本判決之結果，爰不
    逐一論列，附此敘明。
六、訴訟費用負擔之依據：民事訴訟法第78條。　　
中　　華　　民　　國　　111 　年　　12　　月　　9 　　日
                  民事第二庭  法　官　李立青
以上正本係照原本作成。
如不服本判決，應於送達後20日內，向本院提出上訴狀並表明上
訴理由，如於本判決宣示後送達前提起上訴者，應於判決送達後
20日內補提上訴理由書（均須按他造當事人之人數附繕本並繳納
上訴裁判費）。
如委任律師提起上訴者，亦應一併繳納上訴審裁判費。
中　　華　　民　　國　　111 　年　　12　　月　　12　　日
                              書記官  林政良